【裁判字號】    89,易,2950
【裁判日期】    900711
【裁判案由】    詐欺
【裁判全文】
臺灣臺南地方法院刑事判決                        八十九年度易字第二九五號
    公  訴  人  臺灣台南地方法院檢察署檢察官
    被      告  乙○○
右列被告因詐欺案件，經檢察官提起公訴（八十九年度偵字第六七三三號），本院判
決如左：
    主  文
乙○○連續意圖為自己不法所有，以詐術使人將本人之物交付，處有期徒刑壹年。
    事  實
一、乙○○明知其未擔任一公司之負責人，且所持有如附表所示支票均屬不能兌現之
    支票，竟仍基於為自己不法所有之概括犯意，自民國（下同）八十九年二月間起
    至同年四月間止，連續向昇光泰有限公司（下稱昇光泰公司）以電話聯絡方式，
    偽稱其為「黃豐文」，詐稱其擔任「振茂營造有限公司」之負責人，為昇光泰公
    司之客戶千濟行之老顧客，信用良好，欲訂購塑膠管（公訴意旨誤為燈管）數批
    ，並於貨到後交付如附表所示不能兌現之支票予昇光泰公司，致使昇光泰公司誤
    信其為有資力之人，而陷於錯誤，而交付所訂購之塑膠管數批，價值新台幣（下
    同）二百十三萬三千八百八十元，詎其後如附表所示之支票於屆期後經提示均不
    獲兌現，且屢經昇光泰公司催討無著後，始知受騙，而查悉上情。
二、案經被害人昇光泰公司訴由台灣地方法院檢察署檢察官偵查起訴。
    理  由
一、訊據被告乙○○固承認向昇光泰公司以黃豐文名義訂購塑膠管之情事，惟辯以：
    伊受僱於千億行老闆丁○○，如附表所示支票均來自丁○○，或都是幫千億行訂
    的，與伊無關云云。惟查：
（一）被告並非振茂公司負責人，且並未受僱於千億行，亦未受丁○○之託訂貨乙節
      ，業據證人丁○○及其妻丙○○於本院審理中證述：渠等與被告僅在七年前有
      生意往來後，因千億行被被告倒帳，故其後就未再往來，千億行在南投並未有
      分處，且千億行與昇光泰公司之往來均以現金支付，至於被告從來就不是公司
      的員工等語明確在卷（參見九十年四月十八日訊問筆錄、九十年六月二十七日
      審理筆錄），此與被告於審理中自承：伊的薪資從未在千億行員工薪資中臚列
      ，且從未收到千億行之扣繳憑單等語互核相符，此外，並有振茂營造公司登記
      事項卡一紙附卷足資佐憑，況衡諸常情，若公司營運成本，多雇用一名員工因
      而多支出一份薪資，則依據稅捐稽徵法則，公司負責人實無自願負擔該筆成本
      之理，是被告辯稱訂貨是聽命於老闆丁○○，且是丁○○吩咐伊要用振茂公司
      訂購云云，實不足採信。
（二）次查，訂購塑膠管之人係被告，而與千億行無關，業據證人即昇光泰公司訂貨
      暨會計小姐甲○○及司機林木釧均證述：當初被告在電話中用黃豐文名義訂貨
      ，且聲明要送到南投，迨貨送到南投後，確實是由被告以黃豐文名義親自簽收
      等語（參見本院九十年參月二十八日訊問筆錄），且有被告所簽收之單據附卷
      足憑，此外，復衡諸常情，丁○○所經營之千億行在南投既無分處，且主要營
      業地在台南，與本件送貨地南投又無地緣關係，實無須託交同處台南之昇光泰
      公司先將貨送至他處，再多花費成本運至台南，多此一舉之理，況塑膠管送至
      南投後，又係由被告簽收，而與丁○○無關，則被告僅空言訂貨用黃豐文名義
      是聽命於丁○○云云，實乃事後卸責之詞，而不足採信。
（三）再查，被告所交予昇光泰公司之如附表編號二、三、四支票三張確屬不能兌現
      支票乙節，有華信商業銀行南台中分行函覆結果表示該張支票之統一編號，所
      對應之支票帳戶所有人為「鍾子良」，但支票發票人卻書立為「鍾富貴」，顯
      非一般存款不足之退票。至於如附表編號一之支票，被告亦無法告知其取得該
      票之基礎法律關係，足見被告於訂購之初，即對屆期無法支付該筆貨款乙節早
      有預見，是其於訂購之始即具備不法所有之意圖，應堪認定。
   綜上所述，被告既明知其非振茂公司負責人，且本身無資力支付所訂購之貨物，
   竟仍向昇光泰公司大量訂購塑膠管，並交付如附表編號二三四所示明知無法兌現
   之支票以支付款項，使昇光泰公司誤信被告為振茂公司負責人，且屬有資力，而
   交付塑膠管予國和旅行社，足見被告於訂購之初，即有不法詐欺之意圖，本件事
   證明確，被告前揭犯行均堪以認定，應予依法論科。
二、核被告所為係犯刑法第三百三十九條第一項之詐欺取財罪。被告先後多次犯行，
    時間緊接，方法相同，觸犯構成要件相同之罪名，顯係基於概括犯意反覆為之，
    應依連續犯規定論以一罪，並依法加重其刑。爰審酌被告犯罪手段、犯罪態度及
    被害人所受損害等一切情狀，量處如主文所示之刑，以資懲儆。
據上論斷，應依刑事訴訟法第二百九十九條第一項前段，刑法第三百三十九條第一項
、第五十六條，罰金罰鍰提高標準條例第一條前段，判決如主文。
本案經檢察官李啟明到庭執行職務
中    華    民    國      九十        年     七     月       十一       日
                                  臺灣臺南地方法院刑事第五庭
                                          法  官  謝  家  宜
右正本證明與原本無異。
如不服本判決，應於判決送達後十日內，向本院提出上訴狀。
              書記官  魏  芝  雯
中    華    民    國      九十        年     七     月       十一       日
附錄法條：
中華民國刑法第三百三十九條：
意圖為自己或第三人不法之所有，以詐術使人將本人或第三人之物交付者，處五年以
下有期徒刑、拘役或科或併科一千元以下罰金。
以前項方法得財產上不法之利益或使第三人得之者，亦同。
前二項之未遂犯罰之。
附表：
┌───┬────┬────┬─────┬───┬────┐
│編號  │票號    │付款人  │金額（以新│發票日│發票人  │
│      │        │        │新台幣計）│      │        │
├───┼────┼────┼─────┼───┼────┤
│一    │ＡＵ三０│台灣中小│七十七萬元│八十九│李福來  │
│      │０二七五│企業銀行│          │年四月│        │
│      │六號    │埔墘分行│          │五日  │        │
│      │        │        │          │      │        │
├───┼────┼────┼─────┼───┼────┤
│二    │Ａ０００│華信商業│四十八萬元│八十九│鍾富貴  │
│      │五二二九│銀行南台│          │年五月│        │
│      │號      │中分行  │          │十五日│        │
│      │        │        │          │      │        │
├───┼────┼────┼─────┼───┼────┤
│三    │Ａ０００│華信商業│四十四萬元│八十九│同上    │
│      │二八九九│銀行南台│          │年五月│        │
│      │號      │中分行  │          │二十日│        │
│      │        │        │          │      │        │
└───┴────┴────┴─────┴───┴────┘
┌───┬────┬────┬─────┬───┬────┐
│四    │Ａ０００│同上    │四十九萬元│八十九│同上    │
│      │二九００│        │          │年五月│        │
│      │號      │        │          │十日  │        │
└───┴────┴────┴─────┴───┴────┘


司法院資訊處製作；財團法人民間司法改革基金會備份。
